ACORDAO-COMPLETO-2477682

ACÓRDÃO 8632/2021 ATA 23/2021 - SEGUNDA CÂMARA

VISTOS, relatados e discutidos estes autos que cuidam de pedido de reexame interposto pela Gerência Executiva do INSS - Belo Horizonte/MG contra o Acórdão 8237/2020-TCU-Segunda Câmara, por meio do qual foram julgadas ilegais as concessões de aposentadoria em nome de José Francisco Cordeiro e Maria do Carmo Baeta Neves.
ACORDAM os Ministros do Tribunal de Contas da União, reunidos em Sessão da 2ª Câmara, com fundamento no art. 48 da Lei 8.443/1992, c/c os arts. 285 e 286 do Regimento Interno do TCU, e ante as razões expostas pelo Relator, em:
9.1 conhecer do pedido de reexame para, no mérito, negar-lhe provimento;
9.2 dar ciência desta deliberação ao recorrente.

Pedido de reexame interposto pela Gerência Executiva do INSS - Belo Horizonte/mg - INSS/MPS contra decisão que considerou ilegais atos de concessão de aposentadoria.

Segunda Câmara

Gerência Executiva do INSS - Belo Horizonte/MG - INSS/MPS

3. Interessados/Recorrente:
3.1. Interessados: José Francisco Cordeiro (XXX.545.026-XX); Maria do Carmo Baeta Neves (XXX.973.006-XX)
3.2. Recorrente: Gerência Executiva do INSS - Belo Horizonte/MG - INSS/MPS

13.1. Ministros presentes: Bruno Dantas (Presidente), Aroldo Cedraz, Raimundo Carreiro e Jorge Oliveira (Relator).
13.2. Ministro-Substituto convocado que não participou da votação: Marcos Bemquerer Costa.
13.3. Ministro-Substituto presente: André Luís de Carvalho.

JORGE OLIVEIRA

Ministro-Substituto Augusto Sherman Cavalcanti

Adoto como relatório a instrução elaborada pela Serur (peça 36) , que obteve a anuência do Ministério Público junto ao TCU (peça 38) :
"INTRODUÇÃO
1.	Trata-se de pedido de reexame (peças 18-22) interposto pelo INSS/MPS, contra o Acórdão 8237/2020-TCU-Segunda Câmara (peça 10) , que teve como relator o Excelentíssimo Senhor Ministro-Substituto Augusto Sherman Cavalcanti.
1.1.	A deliberação recorrida apresenta o seguinte teor:
VISTOS, relatados e discutidos estes autos que tratam de ato de aposentadorias de ex-servidores da Gerência Executiva do INSS - Belo Horizonte/MG - INSS/MPS.
ACORDAM os Ministros do Tribunal de Contas da União, reunidos em sessão da Segunda Câmara, diante das razões expostas pelo relator e com fundamento na Constituição Federal, art. 71, III e IX e na Lei 8.443/1992, arts. 1º, V, e 39, II, em:
9.1. considerar ilegais as presentes concessões e negar registro aos respectivos atos;
9.2. dispensar a devolução dos valores indevidamente recebidos de boa-fé pelos interessados, nos termos do Enunciado 106 da Súmula de Jurisprudência deste Tribunal;
9.3. determinar à Gerência Executiva do INSS - Belo Horizonte/MG - INSS/MPS que adote as seguintes providências, sob pena de responsabilidade solidária da autoridade administrativa omissa:
9.3.1. suspenda os pagamentos realizados com base nos atos ora impugnados;
9.3.2. emita novos atos de aposentadorias escoimado das irregularidades apontadas, submetendo-o a este Tribunal no prazo de trinta dias, pelo sistema e-Pessoal;
9.3.3. comunique aos interessados a deliberação deste Tribunal e os alerte de que o efeito suspensivo proveniente da eventual interposição de recursos, junto ao TCU, não os eximirá da devolução dos valores indevidamente recebidos após a notificação;
9.3.4. encaminhe à Corte de Contas, no prazo de trinta dias, por intermédio do sistema e-Pessoal, o ato de alteração da concessão de José Francisco Cordeiro que modificou a proporcionalidade dos proventos pagos ao interessado, de 31/35 para 34/35, conforme pesquisa no Siape;
9.4. dar ciência desta deliberação aos interessados e à Gerência Executiva do INSS - Belo Horizonte/MG - INSS/MPS (grifos acrescidos) .
HISTÓRICO
2.	Trata-se do exame de ato de concessão de aposentadoria de Jose Francisco Cordeiro e Maria do Carmo Baeta Neves, ex-servidores da Gerência Executiva do INSS - Belo Horizonte/MG - INSS/MPS.
2.1.	Os interessados percebem indevidamente a rubrica '10289 DECISAO JUDICIAL N TRAN JUG AP' referentes à planos econômicos. 
2.2.	Assim, é notória a irregularidade dos pagamentos decorrentes de sentença judicial que foram incorporados aos proventos de forma permanente, sem a devida absorção ao longo do tempo, uma vez que estes pagamentos têm natureza de antecipação salarial, sendo devidos somente até a reposição das perdas salariais havidas até então, o que ocorre na primeira data-base seguinte àquela que serviu de referência ao julgado.
2.3. 	Nesse sentir, os atos de Jose Francisco Cordeiro e Maria do Carmo Baeta Neves foram considerados ilegais. 
ADMISSIBILIDADE
3.	Reitera-se o exame de admissibilidade realizado pelo Sar/Serur (peça 23) , que opinou pelo conhecimento dos recursos, nos termos do artigo 48 da Lei 8.443/1992, c/c os artigos 285 e 286, parágrafo único, do RI/TCU, suspendendo-se os efeitos dos subitens 9.1, 9.3, 9.3.1 e 9.3.2 Acórdão 8237/2020-TCU-Segunda Câmara. A Excelentíssima Senhora Ministra Ana Arraes, mediante despacho de peça 25, concordou com esta unidade técnica.
MÉRITO	
4. Delimitação
4.1	Constitui objeto do presente pedido de reexame definir se a emissão de novos atos de aposentadoria é capaz de alterar o juízo de mérito emitido neste processo.
5. Dos novos atos
5.1.	O recorrente aduz que houve a substituição dos atos julgados ilegais por outros atos e solicita a apreciação, neste processo, dos novos atos, com base nos seguintes argumentos:
i) procedemos à substituição do ato XXX.684464-XX-2015-000084-7 pelo ato 90278/20 no E-Pessoal, em anexo, ao qual submetemos a vossa apreciação.
ii) promovemos a substituição do ato SISAC 10268464-04-2015-000100-2, considerado ilegal, pelo ato no E-Pessoal 89881/2020, anexo.
Análise:
5.2.	Observa-se que o pedido de reexame é instrumento processual adequado à reapreciação dos fundamentos jurídicos utilizados para o julgamento pela ilegalidade das aposentadorias em apreço. 
5.3.	Por conseguinte, a simples emissão de novos atos de aposentadoria não é capaz de alterar o juízo de mérito do acórdão recorrido. Ressaltando-se que os novos atos serão submetidos à apreciação do TCU em novo processo, com outra numeração, e não neste processo.
5.4.	Nessa ordem de ideias, opina-se pela rejeição dos argumentos apresentados pelo recorrente.
CONCLUSÃO
6.	Diante do exposto, conclui-se que não houve a impugnação dos fundamentos utilizados para o julgamento pela ilegalidade das presentes aposentadorias e, portanto, deve-se negar provimento ao presente pedido de reexame.
PROPOSTA DE ENCAMINHAMENTO
7.	Diante do exposto, com base no art. 48 da Lei n. 8.443/92, submete-se o presente processo à consideração superior, propondo a adoção das seguintes medidas:
	a) conhecer do pedido de reexame e, no mérito, negar-lhe provimento;
	b) informar a recorrente e demais interessados do acórdão a ser proferido, destacando que o relatório e o voto que o fundamentam podem ser acessados por meio do endereço eletrônico www.tcu.gov.br/acordaos." 
	É o relatório.

não há

Procurador Marinus Eduardo De Vries Marsico

APOSENTADORIA. IRREGULARIDADE EM PAGAMENTOS DECORRENTES DE SENTENÇA JUDICIAL REFERENTE A PLANOS ECONÔMICOS INCORPORADOS AOS PROVENTOS DE FORMA PERMANENTE, SEM A ABSORÇÃO AO LONGO DO TEMPO. ILEGALIDADE. PEDIDO DE REEXAME. CONHECIMENTO. INSUFICIÊNCIA DOS ARGUMENTOS. NEGATIVA DE PROVIMENTO.

APOSENTADORIA (APOS)

Secretaria de Recursos (Serur)

Atendidos os requisitos de admissibilidade, o pedido de reexame interposto pela Gerência Executiva do INSS-Belo Horizonte/MG contra o Acórdão 8237/2020-TCU-Segunda Câmara pode ser conhecido pelo Tribunal.
 2. Por meio do referido acórdão foram consideradas ilegais e tiveram registro negado as concessões de aposentadoria em nome de José Francisco Cordeiro e Maria do Carmo Baeta Neves, servidores da Gerência Executiva do INSS em Belo Horizonte/MG, por constarem em seus proventos "pagamentos decorrentes de sentença judicial que foram incorporados aos proventos de forma permanente, sem a devida absorção ao longo do tempo, uma vez que estes pagamentos têm natureza de antecipação salarial, sendo devidos somente até a reposição das perdas salariais havidas até então, o que ocorre na primeira data-base seguinte àquela que serviu de referência ao julgado", conforme consta do voto do Relator, Ministro-Substituto Augusto Sherman Cavalcanti.
3. Em lugar de contestar os fundamentos jurídicos utilizados para fundamentar a decisão, o recorrente se limitou a encaminhar novos atos de aposentadoria, em substituição aos considerados ilegais pelo Tribunal. Como bem destacado pela Serur, isso não é suficiente para alterar o mérito do acórdão recorrido, sendo certo também que os atos encaminhados serão submetidos à apreciação do TCU em novo processo.
4. Desse modo, não tendo sido apresentados elementos capazes de alterar a deliberação recorrida, deve-se negar provimento ao pedido de reexame. 
Ante o exposto, acolho os pareceres uniformes da unidade técnica e do MPTCU e voto no sentido de que o Tribunal adote o acórdão que ora submeto a este Colegiado.
TCU, Sala das Sessões, em 6 de julho de 2021.
JORGE OLIVEIRA 
Relator